臺灣高等法院刑事判決　　　　　　　　94年度交上易字第39號
　　上　訴　人
　　即　被　告　乙○○
上列被告因過失傷害案件，不服臺灣臺北地方法院92年度交易字
第709號，中華民國93年12月31 日第一審判決（聲請簡易判決處
刑案號：臺灣臺北地方法院檢察署92年度偵字第18520 號），提
起上訴，本院判決如下：
    主  文
上訴駁回。
    事  實
一、乙○○係計程車司機，負責駕駛營業用小客車載運乘客，為
    從事駕駛業務之人，於民國92年1月8日下午5時30 分許，駕
    駛車牌號碼Ｈ8—219號營業用小客車，沿臺北市大安區○○
    ○路○段，由北向南左轉信義路2段，於外側慢車道停等紅綠
    燈，欲待綠燈後向右側停靠路邊予乘客下車時，本應注意在
    同一車道內偏閃、變換行向，應注意與後車間之安全距離，
    而依當時情形係暮光、市區道路○路面鋪設柏油、乾燥並無
    缺陷，無障礙物、視距良好等情況，並無不能注意之情事，
    竟疏未注意後方來車及保持安全距離，即於綠燈後貿然在該
    車道向右側行駛停靠，適有甲○○騎乘車牌號碼ＤＲＷ—22
    1 號輕型機車由右後方直行而來，因閃避不及而擦撞其所駕
    駛前開營業用小客車右後車輪及右後保險桿，致甲○○人車
    倒地，受有左膝挫傷13乘4 公分、左拇指挫傷0.5乘1公分、
    左食指挫傷3乘1公分、左足內側楔狀骨骨折之傷害。乙○○
    於肇事後，在未有偵查犯罪職權之公務員發覺前，主動向據
    報前往處理車禍之臺北市政府警察局大安分局交通分隊員警
    坦承為肇事人，自首犯罪並接受裁判。
二、案經甲○○訴由臺灣臺北地方法院檢察署偵查後，聲請簡易
    處刑判決，經認不宜，改依通常程序審理。
    理  由
一、訊據上訴人即被告乙○○矢口否認有何業務過失傷害犯行，
    辯稱：我的車子沒有與告訴人甲○○的車子相撞，我的車子
    剛要起步，尚未靠邊停，告訴人當時是從我的右後方過來，
    他開的很快，是自己撞上來的云云。
二、經查：
  (一)前揭事實，業據告訴人於偵查中及原審審理中指訴明確（見
    92年度他字第2966號卷第12頁正、反面、第28頁反面，原審
    卷第93頁正、反面），並有臺北市○○○○○道路交通事故
    現場圖、道路交通事故調查報告表(一)、(二)、臺北市政府警察
    局大安分局交通分隊交通事故談話紀錄表、道路交通事故補
    充資料表、自首調查表、現場照片附卷可稽（見92年度他字
    第2966號卷第16頁至第21頁、第23頁至第24頁，原審卷第10
    3頁）。且告訴人確因本件交通事故受有左膝挫傷13乘4公分
    、左拇指挫傷0.5乘1公分、左食指挫傷3乘1公分、左足內側
    楔狀骨骨折之傷害，有臺北市立仁愛醫院92年1月8日北市仁
    醫診字第548 號驗傷診斷書附卷可參（見92年度他字第2966
    號卷第6頁）。
  (二)被告肇事後即供稱：我車沿建國南路一段由北向南行駛左轉
    信義路口等待號誌，當時該路口號誌為西向東紅燈，我等待
    到信義路西向東之號誌轉換為綠燈後，才起步直行往東欲行
    駛南側慢車道，讓車上乘客在該路口處下車（見92年度他字
    第2966號卷第18頁）；核與告訴人所述：當時我是走信義路
    慢車道，我車子前面的計程車突然沒有打燈號往慢車道靠，
    我煞車不及就擦撞到等語相符（見原審卷第93頁）。另告訴
    人於原審以證人身分結證稱：我左前車輪、車身之位置擦撞
    到被告營業用小客車之右後保險桿附近，擦撞後就跌倒等語
    （見原審卷第93頁反面）；而證人即當時處理本件交通事故
    之警員陳文輝於原審亦結證稱：當時營小客車之撞擊處應該
    是右後側車輪及右後側的保險桿，機車之撞擊處應該是左前
    車身，而營小客車之車輪撞痕、保險桿撞痕均是新痕，機車
    撞痕也是新痕，舊痕上面會有一層灰塵，新痕會比較亮而且
    沒有灰塵覆蓋，計程車的擦撞痕在輪胎鋼圈處有紅色的漆，
    與機車的顏色相符，右後側保險桿也有一點點擦撞痕，是緊
    鄰右後車輪的地方，而機車的擦撞痕在機車前車頭部位（見
    原審卷第91頁反面至第92頁反面）。再參諸證人陳文輝警員
    庭呈之道路交通事故現場照片（見原審卷第98頁、第102 頁
    ），顯示被告駕駛之營業用小客車右後輪胎鋼圈處確有與被
    告騎乘之機車顏色相符且鮮亮之紅漆，告訴人騎乘之機車前
    車頭部位亦有擦痕，與道路交通事故補充資料表所載：被告
    駕駛之營業用小客車係右後車輪框擦撞痕，右後側保險桿擦
    撞痕；告訴人之機車左前車身擦撞痕等情相符（見92年度他
    字第2966號卷第19頁）。參互比對後，本件交通事故確係因
    告訴人之機車前車頭擦撞被告之營業用小客車右後車輪及右
    後側保險桿後，致告訴人之機車左偏倒地之事實，至為灼然
    。
  (三)本件經送請臺北市車輛行車事故鑑定委員會鑑定，其鑑定意
    見認定：被告駕駛Ｈ8—219號營業用小客車變換行向未注意
    後方來車，為肇事主因；告訴人騎乘ＤＲＷ—221 號輕型機
    車無肇事因素，有該委員會92年10月9日北鑑審字第0923091
    6500函所附之鑑定意見書在卷可參（見92 年度偵字第18520
    號卷第6頁至第7頁反面）。至被告於本院聲請再送警察大學
    鑑定，究明告訴人之機車有無擦撞其營業用小客車之事實，
    業經審判長以被告營業用小客車已未再使用，無從比對是否
    有撞擊痕跡，而當庭駁回被告之聲請（見本院卷第17頁）。
    檢察官於原審聲請傳喚案發當時，在本件車禍發生之路口值
    勤之義交郭明哲，證明本件車禍發生經過情形，因本案事證
    已臻明確，無再予傳喚之必要，併此敘明。
  (四)按汽車在同一車道行駛時，除擬超越前車外，後車與前車之
    間應保持隨時可以煞停之距離；汽車在雙向二車道行駛時，
    在快慢車道間變換車道時，應讓直行車先行，並注意安全距
    離；汽車在雙向四車道行駛時，小型汽車內外側車道均可行
    駛，行駛速度較慢時，應在外側車道行駛，但不得任意變換
    車道行駛；由同向二車道進入一車道，應讓直行車道之車輛
    先行，無直行車道者，外車道之車輛應讓內車道之車輛先行
    ；變換車道時，應讓直行車先行，並注意安全距離，道路交
    通安全規則第2條、第94條第1項、第97條第5款、第98條第1
    項第2款、第4款、第6 款定有明文，雖法條就「變換車道或
    進入同一車道應注意安全距離並讓直行車先行」、「不得任
    意變換車道」係規範汽車在雙向二車道或四車道內「變換車
    道」行駛之情形，惟上述規範旨在明定駕駛人之注意義務及
    路權歸屬，促使駕駛人正常前行，減少變異行向、謹慎小心
    變換車道，以維行車安全，增加道路效能並避免事故發生，
    而機車因車體較小，同一車道內通常可容納汽車與機車或數
    輛機車併行，縱僅在同一車道內偏閃、變換行向，亦與變換
    車道無異，是在同一車道內偏閃、變換行向，依上開規定意
    旨，亦應注意與後車間安全距離。被告既持有合格之小型車
    職業駕駛執照（參見道路交通事故調查報告表(二)駕駛資格
    ，92年度他字第2966號偵查卷第16頁），自應注意及此。再
    依卷附道路交通事故調查報告表(一)（見原審卷第103 頁）所
    載，於事故當時係暮光、市區道路○路面鋪設柏油、乾燥並
    無缺陷，無障礙物、視距良好一切情狀，衡情亦無不能注意
    之情事，竟疏未注意後方來車及保持安全距離，致肇本件車
    禍，被告應負過失責任甚明。
  (五)過失責任之有無，應以行為人之懈怠或疏虞與結果之發生，
    有無相當因果關係為斷。所謂相當因果關係，即以所生之結
    果觀察，認為確因某項因素而惹起，又從因素觀察，認為足
    以發生此項結果者即當之，最高法院著有58年度台上字第40
    4號判例可參。本件被害人發生車禍後，受有左膝挫傷13乘4
    公分、左拇指挫傷0.5乘1公分、左食指挫傷3乘1公分、左足
    內側楔狀骨骨折之傷害，已如前述，依經驗法則，在一般情
    形下，有此車禍行為之同一條件，均可發生被害人受傷之相
    同結果，是被害人前述傷害與被告過失行為間具有相當因果
    關係。
  (六)綜上所述，本件被告犯行事證明確，應予論罪科刑。
三、被告為營業小客車司機，負責駕駛營業用小客車載運乘客，
    為從事駕駛業務之人。核被告所為，係犯刑法第284條第2項
    前段從事業務之人因業務上之過失傷害人罪。又被告於肇事
    後，在偵查犯罪職權之公務員知悉前，不逃避接受裁判而當
    場向前往現場處理事故之員警自首，有自首調查表附卷可考
    （見92年度他字第2966號卷第21頁），應依刑法第62條前段
    規定減輕其刑。
四、原審本同上之見解，適用刑法第284條第2項前段、第62條前
    段、第41條第1項前段，罰金罰鍰提高標準條例第1條前段、
    第2 條之規定，並審酌被告並無前科，有本院被告全國前案
    紀錄表可參、素行尚稱良好、及其過失之程度、告訴人受有
    事實欄所載之傷害、犯後否認犯行、迄未賠償告訴人所受損
    害、及其生活狀況、智識程度等一切情狀，量處有期徒刑三
    月，並諭知如易科罰金，以300 元折算一日之標準。核其認
    事用法，尚無不合，量刑亦甚妥適。被告上訴否認犯行，指
    摘原判決不當，為無理由，應予駁回。
據上論斷，應依刑事訴訟法第368條，判決如主文。
本案經檢察官沈世箴到庭執行職務。
中　　華　　民　　國　　94　　年　　3　　月　　17　　日
                  交通法庭  審判長法  官  葉騰瑞
                                  法  官  劉壽嵩
                                  法  官  魏新國
以上正本證明與原本無異。
不得上訴。
                                  書記官  陳秋雄
中　　華　　民　　國　　94　　年　　3 　　月　　18　　日
附錄：本案論罪科刑法條全文
刑法第284條第2項：
從事業務之人，因業務上之過失傷害人者，處一年以下有期徒刑
、拘役或一千元以下罰金，致重傷者，處三年以下有期徒刑、拘
役或二千元以下罰金。
